【裁判字號】    88,易,1906
【裁判日期】    890106
【裁判案由】    贓物等
【裁判全文】
臺灣臺南地方法院刑事判決                        八十八年度易字第一九六號
    公  訴  人  臺灣臺南地方法院檢察署檢察官
    被      告  甲○○
右列被告因贓物等案件，經檢察官提起公訴（八十八年度偵字第七二五五號），本院
判決如左：
    主  文
甲○○意圖為自己不法之所有，而侵占遺失物，處罰金貳仟肆佰元，如易服勞役，以
參佰元折算壹日；又收受贓物，處有期徒刑伍月，如易科罰金，以參佰元折算壹日。
    事  實
一、甲○○於民國八十八年二月二十六日，在台南縣永康市○○○路「永康市公所」
    前之公共電話亭內，發現乙○○遺失在該處之駕駛執照一枚，竟意圖為自己不法
    之所有，將該枚屬遺失物之駕照予以侵吞入己。復另行起意，於八十八年五月中
    旬，在台南縣永康市○○路「光軒電玩店」前，明知姓名年籍不詳綽號「眼鏡仔
    」之男子交其使用之未懸掛車牌，引擎號碼為４ＪＭ-３０８２３５號輕型機車
    ，係屬來路不明之贓車（該車車牌號碼為ＴＶＪ-９６６號，係杜加欣所有，而
    於八十八年五月十二日下午四時十分許，在台南縣永康市○○○路九四六巷巷口
    失竊），竟仍加以收受並供己騎用。嗣於八十八年六月六日凌晨一時十分許，在
    其台南縣永康市○○街一二七號住處，經警查獲前述機車一部及乙○○之駕駛執
    照一枚，始得知上情。
二、案經台南縣警察局永康分局報告臺灣臺南地方法院檢察署檢察官偵查起訴。
    理  由
一、訊據被告甲○○固坦承有侵占前揭屬遺失物之被害人乙○○駕駛執照一枚等事實
    ，惟矢口否認涉有上開收受贓物之犯行，辯稱：前開機車係伊於八十八年五月中
    旬，在台南縣永康市「光軒電玩店」前，向綽號「眼鏡仔」之不詳男子借用的，
    伊第一次借時尚有車牌，隔了幾天再向他借時，就沒有注意是否有車牌，而且也
    沒有向他拿行照，但伊並不知該部機車係贓車云云。經查，上揭侵占遺失物之犯
    罪事實，業據被告自白不諱，核與被害人乙○○於警訊時所證述之情節相符。而
    前開未懸掛車牌，引擎號碼４ＪＭ-３０８２３５號輕型機車之車牌號碼為ＴＶ
    Ｊ-９６６號，且屬被害人杜加欣所有，係於八十八年五月十二日下午四時十分
    許，在台南縣永康市○○○路九四六巷巷口失竊等情，亦據被害人杜加欣於警訊
    時證述無訛，另參以一般人向他人借用機車時，當會檢視車牌號碼，並索閱行車
    執照或其他相關車籍資料，以擔保來源之正當性，並避免取得來路不明之贓車而
    徒惹刑責，此為眾所周知之理，然本件被告於警訊時即已自承：「眼鏡仔」將機
    車交伊時，即未懸掛車牌，伊亦未向「眼鏡仔」索閱行車執照等語（八十八年六
    月六日刑事組警訊筆錄參照），顯見被告應已明知或可得而知該部機車係屬來路
    不明之贓車，否則豈有在知悉該機車未掛車牌之情況下，仍不問來由即加以收受
    之理。其次，被告於本院審理時雖改口辯稱：伊第一次向「眼鏡仔」借時尚有車
    牌，隔了幾天再向他借時，就沒有注意是否有車牌云云，然姑不論其嗣後之供詞
    與其先前在警訊時及偵查中所為之供述業有出入，僅就一般人借用他人機車騎乘
    時，均會注意是否掛有車牌，以免騎乘途中為警所攔檢而徒增困擾，及機車車牌
    亦均係懸掛於機車後方明顯之處，一般人均極易查知等常情加以推斷，可知被告
    辯稱其第二次借用時，並未注意該車是否掛有車牌等語，顯與常理有違。因之，
    顯見被告前開所辯不知機車係屬贓物云云，無非事後畏罪卸責之詞，委無足採。
    此外，復有被害人乙○○、杜加欣所出具之贓物暫行發還認領保管單各一紙存卷
    可佐，是本件事證已臻明確，被告犯行堪以認定。
二、核被告甲○○所為，係犯刑法第三百三十七條之侵占遺失物罪及第三百四十九條
    第一項之收受贓物罪。而其所犯上開二罪，犯意各別，罪名有異，應予分論併罰
    。爰審酌被告犯罪之動機、目的、手段、其生活狀況、品行、知識程度、犯罪所
    生之危險或損害，及犯罪後未能坦承所有犯行，態度尚非良好等一切情狀，分別
    量處如主文所示之刑，並就有期徒刑及罰金部分，各諭知易科罰金與易服勞役之
    折算標準，以資懲儆。
據上論斷，應依刑事訴訟法第二百九十九條第一項前段，刑法第三百三十七條、第三
百四十九條第一項、第四十一條、第四十二條第二項，罰金罰鍰提高標準條例第一條
前段、第二條，判決如主文。
中    華    民    國      八十九      年       一      月       六      日
                                  臺灣臺南地方法院刑事第三庭
                                          法  官    陳  志  成
右正本證明與原本無異。
如不服本判決，應於判決送達後十日內，向本院提出上訴狀。
                                          書記官    黃  子  起
中    華    民    國      八十九      年       一     月        七      日
附錄法條：
刑法第三百三十七條：
意圖為自己或第三人不法之所有，而侵占遺失物、漂流物或其他離本人所持有之物者
，處五百元以下罰金。
刑法第三百四十九條第一項：
收受贓物者，處三年以下有期徒刑、拘役或五百元以下罰金。


司法院資訊處製作；財團法人民間司法改革基金會備份。
